臺灣高等法院刑事判決
110年度上易字第33號
上  訴  人  臺灣宜蘭地方檢察署檢察官
被      告  謝惠傑  




            余承儒  


上列上訴人因妨害自由案件，不服臺灣宜蘭地方法院109年度易
字第492號，中華民國109年11月11日第一審判決（起訴案號：臺
灣宜蘭地方檢察署109年度偵緝字第4號、109年度偵緝字第102號
），提起上訴，本院判決如下：
    主  文
上訴駁回。               
    事實及理由
一、本案經本院審理結果，認第一審以被告丙○○、甲○○犯刑法第
    305條之恐嚇危害安全罪，各判處拘役40日，如易科罰金，
    以新臺幣1千元折算1日，核其認事用法及量刑均無不當，應
    予維持，除證據部分應補充「被告丙○○、甲○○於本院之自白
    」（本院卷第59頁、124頁）外，其餘均引用第一審判決書
    記載之事實、證據及理由（如附件）。
二、檢察官上訴意旨略以：本件告訴人乙○○於審理中並未到庭陳
    述意見，故告訴人以未曾收受原審之傳喚通知，不及到庭陳
    述意見，而認原審對被告二人各處拘役40日，量刑過輕為由
    ，具狀聲請提起上訴，尚非顯無理由，爰檢送其聲請狀，依
    刑事訴訟法第344條第3項、第361條提起上訴請求撤銷原判
    決，另為適當之判決等語。
三、經查：
　㈠原審依調查證據之結果，認定被告丙○○為替他人處理乙○○所
    欠之債務，於民國107年4月28日21時許，至乙○○所經營址設
    宜蘭縣○○鎮○○路○○號之〇〇建設有限公司與乙○○商討後，通知
    被告甲○○到場。詎因雙方未能達成共識，丙○○及甲○○竟基於
    恐嚇之犯意聯絡，由甲○○以臺語對乙○○恫稱：「你還在考慮
    喔？你再考慮恁北給你賞兩個耳光」、「我是覺得如果你車
    不留，你來住我家好了，我每天叫少年的跟你睡」、「你現
    在是在猶豫什麼小啦，蛤？討皮痛？蛤？你還要考慮喔？」
    、「羅東區的警察每個人都認識我，每間所長都認識我，我
    打人沒有罪你知不知道，你信不信，你信不信啦」、「你再
    猶豫等等叫少年的把你練，練一練ㄟ你就無晟仔，討皮痛你
    阿，真的要討皮痛？」、「你真的不要再讓我抓狂了，我跟
    你說真的，讓我抓狂你就死我沒騙你」等語，而以加害生命
    、身體之事恐嚇乙○○，丙○○則在旁附和，使乙○○聞言心生畏
    懼，致生危害於安全，並核被告丙○○及甲○○係犯刑法第305
    條之恐嚇危害安全罪，已於判決中詳敘其所憑之證據、理由
    及量刑依據，從形式上觀察，原審判決並無認定事實錯誤、
    量刑瑕疵或違背法令之情形。
　㈡按刑之量定，為求個案裁判之妥當性，法律賦予法院裁量之
    權，量刑輕重，屬為裁判之事實審法院得依職權自由裁量之
    事項，苟其量刑已以行為人之責任為基礎，並審酌刑法第57
    條各款所列情狀，在法定刑度內，酌量科刑，如無偏執一端
    ，致明顯失出失入情形，即不得遽指為違法。本件對被告丙○○、甲○○所論處之罪，原判決已說明如何依刑法第57條規定
    之事由，爰以行為人之責任為基礎，審酌被告丙○○及甲○○為
    他人處理債務，竟不以理性平和方式協商處理，反因一時衝
    動即出言恫嚇告訴人，致使告訴人承受鉅大之身心壓力，顯
    見其等之情緒控管能力不佳，所為非是，並兼衡其等業就所
    為犯行坦認不諱，尚認仍具悔意及被告丙○○係高中畢業之教
    育程度，離婚育有二子，現從事工程業之生活態樣及被告甲○○係高中肄業之教育程度，未婚，現幫助家中事業之生活態
    樣暨其等之犯罪動機、目的、手段與造成告訴人之侵害程度
    及仍未取得告訴人之諒解等一切情狀，於法定刑內量處適當
    之刑，既未逾越法定刑度，又未濫用權限，自無違法可言。
    經核告訴人乙○○於刑事聲請檢察官上訴狀所指被告丙○○、甲○○惡性重大、犯後亦無悔意、原審量刑過輕（本院卷第21頁
    至第25頁）等情，純屬依其個人情狀，對於法院量刑之主觀
    期盼，且其所指，均經原審量刑時，予以審酌，一併列為原
    審量刑審酌之前揭情狀內，已如前述，原審分別量處拘役40
    日之刑，並無過輕。至檢察官上訴意旨所指告訴人未曾收受
    原審之傳喚通知，不及到庭陳述意見云云，經本院依法通知
    告訴人，其已到庭表示意見，至告訴人所指被告丙○○、甲○○
    另強行拖走告訴人乙○○之車輛乙節（本院卷第23頁），業經
    偵查檢察官於起訴書說明何以認定被告2人主觀上並無不法
    所有之意圖（本院卷第10、11頁），是本案量刑基礎並未發
    生重要變化，無從撼動原判決本於裁量權所為量刑之適法妥
    當性，是檢察官上訴據此指摘以原審量刑過輕一節，並非可
    取。
四、綜上所述，本件檢察官上訴無理由，應予駁回。
五、被告甲○○經本院合法傳喚，無正當理由不到庭，爰不待其陳
    述，為一造辯論判決。　　
據上論斷，應依刑事訴訟法第368條、第373條、第371條，判決
如主文。
本案經檢察官劉憲英提起公訴，檢察官許鈺茹到庭執行職務。
中　　華　　民　　國　　110 　年　　3 　　月　　24　　日
                    刑事第七庭  審判長法　官  孫惠琳
　　　　　　　　　　　　　　　　　　　法　官  張育彰
　　　　　　　　　　　　　　　　　　　法　官  王惟琪
以上正本證明與原本無異。
不得上訴。
                                      書記官  簡偉閔
中　　華　　民　　國　　110 　年　　3 　　月　　25　　日
　　　　　　　　
────────────────────────────
附件：
臺灣宜蘭地方法院刑事判決　　　　　　　109年度易字第492號
公　訴　人　臺灣宜蘭地方檢察署檢察官
被　　　告　丙○○
　　　　　　甲○○
上列被告等因恐嚇案件，經檢察官提起公訴（一百零九年度偵緝
字第四號、一百零九年度偵緝字第一０二號），本院判決如下：
    主  文
丙○○共同犯恐嚇危害安全罪，處拘役肆拾日，如易科罰金，以
新臺幣壹仟元折算壹日。
甲○○共同犯恐嚇危害安全罪，處拘役肆拾日，如易科罰金，以
新臺幣壹仟元折算壹日。
    犯罪事實
一、丙○○為替他人處理乙○○所欠之債務，於民國一百零七年
    四月二十八日二十一時許，至乙○○所經營址設宜蘭縣○○
    鎮○○路○○號之〇〇建設有限公司與乙○○商討後，通知
    甲○○到場。詎因雙方未能達成共識，丙○○及甲○○竟基
    於恐嚇之犯意聯絡，由甲○○以臺語對乙○○恫稱：「你還
    在考慮喔？你再考慮恁北給你賞兩個耳光」、「我是覺得如
    果你車不留，你來住我家好了，我每天叫少年的跟你睡」、
    「你現在是在猶豫什麼小啦，蛤？討皮痛？蛤？你還要考慮
    喔？」、「羅東區的警察每個人都認識我，每間所長都認識
    我，我打人沒有罪你知不知道，你信不信，你信不信啦」、
    「你再猶豫等等叫少年的把你練，練一練ㄟ你就無晟仔，討
    皮痛你阿，真的要討皮痛？」、「你真的不要再讓我抓狂了
    ，我跟你說真的，讓我抓狂你就死我沒騙你」等語，而以加
    害生命、身體之事恐嚇乙○○，丙○○則在旁附和，使李紹
    平聞言心生畏懼，致生危害於安全。
二、案經乙○○訴由臺灣宜蘭地方檢察署檢察官偵查起訴。
    理  由
一、上揭犯罪事實，業據被告丙○○、甲○○於本院審理時坦承
    不諱，亦經證人即告訴人乙○○於警詢證陳及證人蔡進宏、
    徐湘琳於偵查結證綦詳，復有監視錄影光碟及翻拍照片、另
    案（本院一百零七年度易字第六０六號）所製之勘驗筆錄在
    卷可稽，經核胥與被告丙○○、甲○○自白情詞相合，堪認
    被告丙○○、甲○○之自白咸與真實相符而可採信。本件事
    證已臻明確，被告丙○○、甲○○之犯行均足認定，各應依
    法論科。
二、查被告丙○○及甲○○於行為後，刑法第三百零五條雖於一
    百零八年十二月二十五日修正公布，並自同年月二十七日起
    生效施行。然修正前該條規定為：「以加害生命、身體、自
    由、名譽、財產之事恐嚇他人，致生危害於安全者，處二年
    以下有期徒刑、拘役或三百元以下罰金。」，再依刑法施行
    法第一條之一第一項、第二項前段規定，該罪罰金刑所定數
    額應提高三十倍即最高額為九千元，而該條修正後之規定則
    為：「以加害生命、身體、自由、名譽、財產之事恐嚇他人
    ，致生危害於安全者，處二年以下有期徒刑、拘役或九千元
    以下罰金。」，是就罰金刑部分已無須提高倍數，可見本次
    修正係將罰金數額調整換算後予以明定，對被告尚無有利或
    不利之情形，自無須比較新舊法而應逕予適用裁判時法。合
    先述明。
三、核被告丙○○及甲○○之所為，均係犯刑法第三百零五條之
    恐嚇危害安全罪。又被告丙○○及甲○○就上開犯行，具有
    犯意聯絡及行為分擔，應論以共同正犯。
四、審酌被告丙○○及甲○○為他人處理債務，竟不以理性平和
    方式協商處理，反因一時衝動即出言恫嚇告訴人，致使告訴
    人承受鉅大之身心壓力，顯見其等之情緒控管能力不佳，所
    為非是，並兼衡其等業就所為犯行坦認不諱，尚認仍具悔意
    及被告丙○○係高中畢業之教育程度，離婚育有二子，現從
    事工程業之生活態樣及被告甲○○係高中肄業之教育程度，
    未婚，現幫助家中事業之生活態樣暨其等之犯罪動機、目的
    、手段與造成告訴人之侵害程度及仍未取得告訴人之諒解等
    一切情狀，分別量處如主文所示之刑，並均諭知易科罰金之
    折算標準。
據上論斷，應依刑事訴訟法第二百九十九條第一項前段，判決如
主文。
本案經檢察官劉憲英到庭執行職務。
中    華    民    國   109    年    11    月    11    日
                    刑事第五庭法  官  陳嘉年
如不服本判決應於收受本判決後20日內向本院提出上訴書狀，並
應敘述具體理由。若未敘述理由者，應於上訴期間屆滿後20日內
向本院補提理由書狀(均須按他造當事人之人數附繕本)。
                              書記官  陳蒼仁
中    華    民    國   109    年    11    月    11    日
附錄本案論罪科刑法條全文
刑法第305條
以加害生命、身體、自由、名譽、財產之事恐嚇他人，致生危害
於安全者，處2年以下有期徒刑、拘役或9千元以下罰金。